【裁判字號】    91,重訴,12
【裁判日期】    920227
【裁判案由】    毒品危害防制條例
【裁判全文】
臺灣嘉義地方法院刑事判決                          九十一年度重訴字第一二號
    公  訴  人  臺灣嘉義地方法院檢察署檢察官
    被      告  丙○○  男  四.
    選任辯護人  林德昇律師
                羅振宏律師
    被      告  乙○○  男  二.
                甲○○  男  三.
    共      同
    指定辯護人  本院公設辯護人  戊○○
右列被告因違反毒品危害防制條例案件，經檢察官提起公訴（九十一年度偵字第六五
０七號），及併案審理（九十一年度偵字第六五八九號），本院判決如左：
    主  文
丙○○販賣第一級毒品，累犯，處無期徒刑，併科罰金新臺幣陸拾萬元，罰金如易服
勞役，以罰金總額與六個月之日數比例計算，褫奪公權終身，扣案如附表一所示之物
，沒收銷燬之，扣案如附表二所示之物，均沒收。
乙○○、甲○○共同販賣第一級毒品，未遂，累犯，乙○○處有期徒刑拾貳年，甲○○處有期徒刑拾參年，扣案如附表一所示之物，沒收銷燬之，扣案如附表二所示之物
，均沒收。
    事  實
一、丙○○曾有違反麻醉藥品管制條例、脫逃等前科紀錄，最後一次於民國八十八年
    間，因脫逃案件，經臺灣高雄地方法院判處有期徒刑五月，於八十八年八月二十
    五日易科罰金執行完畢；乙○○於八十七年間，曾因傷害案件，經臺灣高雄地方
    法院判處有期徒刑三月，於八十八年五月十日易科罰金執行完畢；甲○○（綽號
    「十八」）亦多次前科紀錄，最後一次於八十八年，因妨害自由案件，經臺灣高
    雄地方法院判處有期徒刑三月，於八十九年二月四日入監執行，八十九年五月三
    日執行完畢。
二、緣臺南縣警察局警員丁○○因某一毒品案件查獲綽號「阿貴」（姓名年籍均詳對
    照表）之人，自「阿貴」處得知綽號「小傑」之成年男子得向綽號「十八」之甲○○購得大量第一級毒品海洛因，經警授意，即由「阿貴」向「小傑」表示有買
    主欲向甲○○購買第一級毒品海洛因，並由警員假扮買主，雙方約定於九十一年
    九月二十日在高雄市○○區○○路附近碰面，隨後前往高等法院高雄分院之側門
    ，由綽號「小傑」之男子代甲○○至買主之座車內檢查現金之數量。
三、丙○○基於販賣第一級毒品海洛因之犯意，於九十一年八月底，於高雄市○○區
    ○○路，向已故友人楊憲志之妻，以不詳之價格，買得第一級毒品海洛因磚一塊
    而販入，並約定價金之後再行交付，自有犯意聯絡之甲○○處得知有買主欲購買
    海洛因磚一塊之消息，遂於九十一年九月二十四日下午，透過甲○○聯絡「小傑
    」，「小傑」再行告知「阿貴」約定於高雄市○○路附近等待通知，「阿貴」與
    「小傑」並至高雄市○○路將甲○○接往高雄市榮民總醫院之停車場內等候，甲○○隨即通知丙○○至現場，「阿貴」亦通知警員到場，翌日凌晨，丙○○駕駛
    車牌號碼４９２７－ＦＡ號賓士自小客車搭載有犯意聯絡之乙○○抵達現場，先
    由乙○○持內藏海洛因磚之面紙盒於高雄市榮民總醫院停車場之外圍下車，丙○○即開車至停車場內，甲○○即坐上前開賓士自小客車，丙○○隨即開車前往乙○○站立處，向乙○○取走內藏海洛因磚之面紙盒後駛回停車場，乙○○仍站立
    於該處把風，「阿貴」及「小傑」即進入賓士自小客車內試驗第一級毒品海洛因
    之純度，丙○○即表示欲以一百二十五萬元出售，「阿貴」及「小傑」對於海洛
    因之純度及價格了解後，即行回報警員，甲○○來往賓士車及警員搭乘之車輛間
    欲促成交易，警員見時機成熟，遂告知「阿貴」轉告對方價錢太高買不起，丙○○遂駕駛賓士自小客車搭載甲○○及乙○○欲行離開，經警員向埋伏於外之警員
    通報，丙○○等三人於榮民總醫院之出口為警欄檢查獲，並扣得如附表一、二所
    示之物。
四、案經臺南縣警察局移請臺灣嘉義地方法院檢察署檢察官偵查起訴。
    理  由
一、訊據被告丙○○、甲○○、乙○○故坦承於榮民總醫院出口為警查獲，並於賓士
    自小客車上扣得如附表所示之物，惟矢口否認有何販賣海洛因之犯行，被告丙○○辯稱：我那天只是把毒品放在車上，只是要去榮總載甲○○，我沒有要賣海洛
    因，海洛因是我朋友的太太給我的，因為我父母罹患癌症，我怕他們會很痛苦，
    所以留著準備以後給他們用云云。被告甲○○辯稱：阿貴跟小傑說要買毒品，小
    杰跟我說有人願出八十萬元買毒品，透過我在榮總碰面，但是我沒有辦法供應，
    所以拒絕他們，我和丙○○約好一起去喝酒，所以丙○○來載我云云。被告乙○○辯稱：那天我要叫丙○○載我回旗山，我隨手拿面紙盒出車外，我不知道那是
    海洛因云云。經查：
    （一）被告甲○○於偵查時自白稱：「我在家，丙○○打電話用自己的電話打給
          我的0000000000電話，他跟我說要我約貴仔到我家附近，我就
          上貴仔的車，丙○○就打電話約我到榮總的停車場：：到榮總後我等張益
          賢車到，我和貴仔都上丙○○的車，當時乙○○是站在車子旁邊，他們二
          人是同車到的，毒品先放在乙○○那邊，他先下車，等我們到了，乙○○
          再帶著毒品：：交給丙○○，貴仔接手拆開大包毒品看，看了之後覺得不
          滿意，所以買賣沒有成功，之後我就起丙○○載我回去，乙○○也跟著上
          車：：」亦與被告乙○○於本院調查時所述稱：「丙○○說要到榮總與朋
          友談事情，叫我等他並拿一包普通盒裝未開的衛生紙給我：：我在榮總旁
          邊的公園等他，他與朋友談完事情後回來與甲○○一起來，並叫我把面紙
          盒還給他，他開來後繞了一圈才載我：：」相符，且證人即警員丁○○於
          本院調查時證稱：「我們之前有毒品案件，查到阿貴，他要配合我們查其
          他毒品的案件。他告訴我們有一個人綽號「小傑」和「十八」的，綽號十
          八的就是被告甲○○，小傑告訴阿貴說綽號十八的人在左營賣毒品賣很大
          ，他說綽號小傑的可以介紹阿貴去買。阿貴就告訴我們這個線索，我就報
          告洪檢察官指揮偵辦：：我們就透過阿貴去向小傑說要買毒品。我們透過
          阿貴說要一塊海洛因的量，看他們有沒有辦法。小傑就跟對方聯繫，對方
          說可以。對方說要先看到現金。我們在九月二十日當天他們說東西已經準
          備好了要先看錢。阿貴告訴我之後，我們跟洪檢察官聯繫之後，由我喬裝
          要買毒品的人，二十日下午我們就在左營區○○路那裡，和綽號十八的男
          子碰面，我就展示錢給他看：：到了九月二十四日下午阿貴打電話聯繫我
          們，小傑說綽號十八的人跟他說一塊海洛因已經準備好了，要我們帶錢下
          去準備交易，到時候他們會再通知我們時間和地點。後來，我們接到通知
，我們先到榮總路那裡和阿貴會合，從下午六點到凌晨都是透過阿貴和小
          傑與他們聯繫，當時我開一輛車子，阿貴和小傑開另外一輛車子。二十五
          日凌晨小傑接到綽號十八的男子說他們董仔已經把毒品準備好了，叫小傑
          開車到大中路去載十八到榮總停車場等董仔，也通知我到那個停車場去等
          他們。二十五日凌晨一時許，我和阿貴、小傑、綽號十八的男子都在停車
          場，不久之後，被告丙○○就開４９２７－ＦＡ車子到停車場，他有下車
          ，他看了一下之後，十八說那是他們的董仔，被告丙○○又馬上上車，開
          了大約五十公尺，就在我畫一棵大樹寫乙○○的地方（偵查卷內）。我看
          到他手上拿了一個面紙盒：：綽號十八的男子就帶阿貴上車坐在後座，我
          當時在車上等：：阿貴後來就下車，自己一個人回到車上，他說對方要賣
          一塊海洛因一百二十五萬元，並且，海洛因磚他放在空的面紙盒裡面，後
          來，甲○○有下車，跟我們說他們東西很好很純，我說要再跟阿貴談談，
          我就跟阿貴說叫他去跟對方說他們開的價錢太高了，我們買不起，如果有
          機會的話，下次在買。被告甲○○就上被告丙○○開的車子的後座，阿貴
          就告訴對方說我們不要了，他們就直接開車開走了。他們車子開走後，我
          就用無線電和我們同事聯絡：：」（詳見本院卷第八十六至八十九頁）核
          與證人阿貴於本院調查時證稱：「：：「十八」睡起來才打電話給小傑，
          叫我們過去帶他，當時我和小傑及小傑的一個朋友共乘一部車子去找「十
          八」。我們去榮總附近（也是大忠路）接「十八」。十八上車之後，他跟
          我說如果我們要接（買毒品）他叫他的老闆過來，他打電話叫他老闆過來
          ，我打電話給陳警員，跟他說老闆要來了，叫他過來，陳警員來了之後，
          我就坐在陳警員的車上。他的老闆過了大約半小時才過來，他老闆開了壹
          賓士過來，還有一個穿內衣的人也跟他一起過來。我看到老闆的車子煞車
          停在停車場的外圍，我就沒有仔細的看，我猜是那個穿內衣的人下車。老
          闆就把車子開到停車場，十八就坐進去他老闆的車子，他坐在駕駛座的旁
          邊，後來老闆把車子後退，跟那個穿內衣的人拿東西，穿內衣的人把東西
          拿給老闆座位的那一邊，不是拿給十八。後來，他把車子開前，把車子停
    到陳警員的車子的附近，大約離兩台車子的距離。到了那裡的時候，我就
          和小傑坐到他們車子的後座，我們要求要試樣品，而且從海洛因磚取出，
          老闆就把海洛因磚從車子駕駛座旁邊的置物箱拿出來，老闆就打開牛皮紙
          裡面拿出海洛因磚，他用剪刀剪一小塊下來，放到夾鏈袋，就把海洛因用
          成粉狀，放在煙裡面試，我就叫小傑幫我試，十八也有試。試完之後我就
          回陳警員的車子，小傑也跟我一起回來：：「十八」後來就走過來，我們
          就跟「十八」說東西沒有那麼好，他們有說價錢，但是我已經忘了當時說
          多少錢了。（問：是否事前就給他們看錢？）是小傑看了錢，他們委託小
          傑的。是去高雄高分院那天看的。」（見本院卷第一零二至一零七頁），
          而九十一年九月二十五日凌晨，被告丙○○確曾多次以其扣得之0000
          000000號手機撥打甲○○之0000000000號行動電話，此
          有0000000000及0000000000號行動電話通聯紀錄各
          一紙附卷可參（見偵查卷第二三０、二三一頁）且當日於車內查獲以面紙
          盒包裝之海洛因磚一塊及海洛因四小包，亦據被告丙○○自白不諱外，並
          有搜索扣押筆錄、法務部調查局九十一年十月二十三日調科壹字地000
          000000號鑑定通知書一紙（見偵查卷第二零五頁）及現場照片八張
          （見本院卷第一二０至一二三頁）附卷可查，且被告甲○○確曾碰觸前開
          海洛因磚之外包裝，此有內政部警政署刑事警察局中華民國九十一年十月
          一日刑紋字第０９１０２６９１３６９號鑑驗通知書一紙附卷可憑，足佐
          被告甲○○前開自白與事實相符，堪以採信。
    （二）又被告甲○○於本院審理時雖辯稱阿貴要向其買毒品，惟其已拒絕對方，
          惟查，前揭事實已據其於偵查中供述甚明，且與證人阿貴、警員丁○○證
          言相符，且倘被告甲○○欲拒絕對方，本得於電話中為之，亦無勞動被告
          丙○○冒險攜帶毒品至現場之必要，顯見被告甲○○之辯解，顯係事後卸
          責之詞，不足採信。
    （三）被告丙○○於本院調查時自白稱：「（問：海洛因磚如何來？）我一個已
          死去的朋友太太給我的，他叫楊憲志：：（問：給你是否要錢？）他說以
          後再算：：」（見偵卷第二一一、二一二頁）顯見前開海洛因磚，並非無
          償取得，再者，被告丙○○於本院調查時自承：「甲○○要我拿（海洛因
          ）給他看，他要拿給他的朋友看：：約在九月二十四日凌晨高雄榮總也有
          給他的朋友看：：」（見偵卷第二一一頁）復參酌被告甲○○於偵查中之
          自白，足見被告丙○○本欲將海洛因出售，衡諸常情，海洛因之市價非低
          ，且持有即屬犯罪，轉讓海洛因更可處以一年至七年之重刑，依現行醫療
          制度對於癌症末期病患已有許多減輕痛苦之處置，非但設置安寧病房，甚
          於醫生處方下而允許嗎啡之使用以疏緩痛苦，以圖增進病患於癌症末期之
          生活品質，再者，海洛因之用量亦有相當之限制，否則極易產生其他之副
          作用甚而死亡，一塊海洛因磚之分量，縱係對二名病患而言，亦屬過多，
          被告朋友之妻擁有海洛因而自己並無施用之習慣，大可將之棄置不要，尚
          可免除日後警方自丙○○處得知海洛因之來源而有遭警追緝之風險，焉有
          在毫無利益下，寧冒為警查緝之風險將海洛因磚贈與丙○○之理？被告張
          益賢事後改稱海洛因磚乃係受贈而來，顯無足採，至於其取得海洛因磚乃
          為來日避免父母罹患癌症所產生之痛苦，亦難採信，綜上所述，被告張益
          賢意圖販賣而販入海洛磚，應可認定。
    （四）被告乙○○雖否認知悉所持面紙盒內裝有海洛因磚，而被告丙○○亦稱被
          告乙○○對於面紙盒之內容物為何並無所知，惟依被告乙○○及丙○○所
          稱，欲至榮總找甲○○喝酒，被告乙○○並無不得與被告丙○○進入榮總
          停車廠之理由？被告乙○○焉有先行下車等待之必要？而被告丙○○於載
          得甲○○後，被告乙○○應即上車，焉有將面紙盒內交付予被告丙○○仍
          站於路旁之理？再者，面紙盒本非貴重之物品，一般人取得後皆任意放置
          於車內，被告乙○○僅下車，並無如廁或其他需要，竟將面紙盒攜帶下車
          ，亦與常情有違，復參酌被告乙○○於本院調查時亦自白稱：「到榮總的
          時候，被告丙○○先叫我下車，他要去找被告甲○○，他有拿一個面紙盒
          給我：：我覺得怪怪的，我覺得重量不一樣：：」（見本院卷第五十九頁
          ）被告乙○○應無全然不知之可能，再查，販賣海洛因係一重罪，而警方
          為查緝毒品，往往採取誘捕之方式，應為有毒品前科之被告丙○○、林仕
          政、甲○○所明知，是販賣毒品投機者無不小心翼翼，一再試探買方，深
          恐買主為警方所假扮，且彼等所攜帶之海洛因市價亦高，一但海洛因連同
          被告一干人等警查獲，非但價值不斐之海洛因必遭沒收銷燬，持有如此龐
          大之海洛因亦係一對已相當不利之證據，故被告丙○○在與對方交頭前會
          先將海洛因先交予被告乙○○保管，在確認對方確係買主無訛後，再向林
          仕政取回，又因丙○○及甲○○均於車內，對於外界動態不易查覺，使林
          仕政得以站立之方式把風，而依乙○○所站立之位置（見偵卷第二二六頁
          ）係一濱臨榮總路之樹下，自有其逃避追緝上之考量，是依前揭被告林仕
          政所述之交易情節以觀，被告乙○○所擔任者為一保管海洛因及把風之角
          色，本有其重要性，並非可有可無之人力，而被告丙○○應會告知被告林
          仕政遭遇警方時之處理方式，應無任一對於內情毫無所知之人，手持大量
          且昂貴毒品任意遊走之可能。
    （五）近年來，政府鑑於毒品氾濫，危害國民身心健康慎鉅，而大力查緝販賣煙
          毒及安非他命，且制定重罰，期有效遏止煙毒及安非他命之流竄，其中之
          利害輕重，被告丙○○等應知之甚明，倘非為貪圖暴利，理應無挺而走險
          之可能。是被告丙○○等販賣海洛因乃為牟利，至為明顯。
    （六）綜上所述，本案事證明確，被告丙○○、甲○○、乙○○對於販賣海洛因
          有犯意聯絡、行為分擔，應可認定。至於被告丙○○要求與證人阿貴對質
          ，因本案事證已明，本院亦就相關問題傳訊證人阿貴，且被告丙○○亦未
          說明係何問題尚需訊問，為何必須對質，且考量證人阿貴之秘密證人身分
          ，認無必要，附此敘明。
二、按毒品危害防制條例之販賣毒品罪，並不以販入後復行賣出為必要，凡以營利之
    目的，將毒品購入或賣出，有一於此，其犯罪即經完成，不得視為未遂。有最高
    法院九十一年度台上字第六五七八號判決可參，被告丙○○向友人之妻以不詳之
    代價販入海洛因磚一塊，係犯毒品危害防制條例第四條第一項之罪。因被告丙○○販入第一級毒品，為被告甲○○及乙○○所不知，業據被告三人供陳明確，自
    難就販入海洛因部分將被告甲○○及乙○○論以共犯。核被告甲○○、乙○○所
    為，係犯毒品危害防制條例第四條第五項、第一項之販賣第一級毒品未遂罪。雖
    公訴人認被告甲○○、乙○○係犯毒品危害防制條例第四條第一項之罪，惟最高
    法院八十七年臺上字第三二三四號判決之見解，因其罪名同為販賣第一級毒品，
    僅行為樣態有既遂及未遂之方，毋庸變更起訴法條。被告丙○○、甲○○及乙○○就販賣第一級毒品未遂部分有犯意聯絡、行為分擔，均為共同正犯。被告丙○○、甲○○、乙○○持有毒品之犯行分為販賣及販賣未遂之犯行所吸收，均不另
    論罪。另查，被告丙○○於八十八年間，因脫逃案件，經臺灣高雄地方法院判處
    有期徒刑五月，於八十八年八月二十五日易科罰金執行完畢；被告乙○○於八十
    七年間，曾因傷害案件，經臺灣高雄地方法院判處有期徒刑三月，於八十八年五
    月十日易科罰金執行完畢；被告甲○○於八十八年，因妨害自由案件，經臺灣高
    雄地方法院判處有期徒刑三月，於八十九年二月四日入監執行，八十九年五月三
    日執行完畢，此有刑案資料查註紀錄表及臺灣高等法院被告全國前案紀錄表各一
    紙附卷可參，五年內再犯有期徒刑以上刑之罪，為累犯，惟因被告所犯本刑為死
    刑、無期徒刑之罪，依法不得加重其刑。又被告甲○○、乙○○著手於販賣海洛
    因而不遂，應依刑法第二十六條減輕其刑。爰審酌被告三人曾有多次前科紀錄，
    品行、素行非佳、被告三人年輕力壯，不思正圖、犯罪動機乃貪圖暴利、及被告
    丙○○為主要之販毒者、被告甲○○為介紹之人、被告乙○○為保管及把風者等
    犯罪角色、犯罪後否認犯行，毫無悔意等一切情狀，分別量處如主文所示之刑，
    並對被告丙○○依刑法第三十七條第一項之規定，宣告褫奪公權終身及依刑法第
    四十二條第三項宣告罰金易服役之折算標準，以資懲儆。另扣案如附表一所示之
    海洛因毒品，為查獲之毒品，應依毒品危害防制條例第十八條第一項之規定沒收
    銷燬之。而扣案如附表二、編號一所示之物，海洛因磚之外包裝為包裹海洛因以
    防潮溼損壞，為供犯罪所用之物，附表二、編號二、三、四所示之物，分為被告
    三人所有之物，係供聯絡交易販賣海洛因事宜之物（包括與小傑及相互間）此有
    通聯紀錄三份附卷可參，應依毒品危害防制條例第十九條第一項之規定，宣告沒
    收。
據上論斷，應依刑事訴訟法第二百九十九條第一項前段，毒品危害防制條例第四條第
一項、第五項  、第十八條第一項、第十九條第一項，刑法第十一條、第二十八條、
第四十七條、第二十六條、第四十二條第三項、第三十七條第一項，罰金罰鍰提高標
準條例第二條，現行法規所定貨幣單位折算新臺幣條例第二條，判決如主文。
本案經檢察官黃正雄到庭執行職務
中      華      民      國    九十二    年      二      月    二十七    日
                                      臺灣嘉義地方法院刑事第三庭
                                          審判長法官   沈  福  財
                                                法官   林  福  來
                                                法官   康  存  真
右正本證明與原本無異。
如不服本判決，應於判決送達後十日內，向本院提出上訴狀。
中      華      民      國    九十二    年      二      月    二十七    日
                                              書記官   林  美  芳
附表一：
┌───┬──────────────────┬───────────┐
│編號  │物品名稱                            │數量                  │
├───┼──────────────────┼───────────┤
│１    │海洛因磚一塊及海洛因四小袋          │四二三點九八公克      │
└───┴──────────────────┴───────────┘
附表二：
┌───┬─────────────────┬──────┬─────┐
│編號  │物品名稱                          │數量        │所有人    │
├───┼─────────────────┼──────┼─────┤
│１    │海洛因磚之外包裝                  │六點三公克  │          │
├───┼─────────────────┼──────┼─────┤
│２    │0000000000號行動電話    │一具        │丙○○    │
│      │（含門號卡）                      │            │          │
├───┼─────────────────┼──────┼─────┤
│３    │0000000000號行動電話    │一具        │甲○○    │
│      │（含門號卡）                      │            │          │
├───┼─────────────────┼──────┼─────┤
│４    │0000000000              │一具        │乙○○    │
└───┴─────────────────┴──────┴─────┘


司法院資訊處製作；財團法人民間司法改革基金會備份。
